【裁判字號】    89,上易,2631
【裁判日期】    891002
【裁判案由】    傷害
【裁判全文】
臺灣高等法院臺中分院刑事判決                  八十九年度上易字第二六三一號
    上  訴  人  臺灣臺中地方法院檢察署檢察官
    上  訴  人
    即  被  告  乙○○
                丙○○○
    共      同
    選任辯護人  林建宏
右上訴人等因被告等傷害案件，不服臺灣臺中地方法院八十九年度易字第二三五四號
中華民國八十九年十月二日第一審判決（起訴案號：臺灣臺中地方法院檢察署八十八
年度偵續字第二五號），提起上訴，本院判決如左：
      主  文
原判決撤銷。
丙○○○傷害人之身體，處拘役拾日，如易科罰金，以佰元折算壹日。
乙○○無罪。
      事  實
一、乙○○、丙○○○夫妻二人於民國八十八年八月四日下午五時三十分許，在臺中
    縣梧棲鎮○村里○○街九一巷三八之四及之五號樓梯間，與其樓下鄰居丁○○交
    涉有關該樓漏水事項，雙方相互指責對方未維修水管線路造成漏水情事，進而發
    生口角，旋丙○○○基於傷害犯意，與丁○○相互拉扯，並以手毆打丁○○，致
    丁○○因而受有臉部瘀傷、頸部挫傷、鼻出血、背部瘀傷、左眼眶周圍瘀青、腫
    脹四ｘ三公分、左大腿前側瘀青三ｘ三公分等之傷害。
二、案經丁○○訴由臺灣臺中地方法院檢察署檢察官偵查起訴。
    理  由
甲、被告丙○○○部分：
  一、訊據被告丙○○○矢口否認有何不法犯行，辯稱前揭時日告訴人丁○○持報紙
      及打火機到伊家中放火，伊並未出手毆打告訴人云云，然查右揭事實業據告訴
      人在偵訊、原審及本院指訴明確，又告訴人受有前開傷害，亦有診斷證明書附
      卷可稽。被告乙○○在原審法院審理時自陳：當時告訴人至伊家中放火，告訴
      人與丙○○○拉扯，伊將二人分開等語，另其於偵訊亦遞狀陳述：告訴人因房
      屋漏水問題已與伊爭執一年有餘，告訴人此次持報紙及打火機到伊家中放火，
      伊前往制止，告訴人竟與丙○○○抱在一起，告訴人抓丙○○○的腿，丙○○○抓傷告訴人的手，各到醫院診斷出證書等語，並提出丙○○○於八十八年八
      月四日應診時經診斷右側大腿瘀血之診斷證明書在卷可按，可見被告丙○○○
      確有出手傷害告訴人；再依告訴人所受之上開傷害情形，苟非被告丙○○○有
      出手毆打告訴人，當時告訴人與被告丙○○○抱在一起互相拉扯情況下，告訴
      人焉會受有臉部、頸部、背部及腿部之分佈身體各處之傷害。綜上所陳，被告
      丙○○○上開所辯，不足採信，其犯行至堪認定。
  二、核被告所為，係犯刑法第二百七十七條第一項之傷害罪。原審以被告犯罪事證
      明確，予以論罪科刑，固非無見，惟查本案並無事證證明另被告乙○○亦有毆
      打告訴人之犯行，自無共犯關係，被告上訴意旨否認犯罪及檢察官上訴意旨認
      量刑過輕雖均無可採，但原判決既有可議之處，仍應由本院予以撤銷改判，審
      酌被告前無任何不法素行（參酌其前科紀錄），被告與告訴人為鄰居關係，彼
      此間早因房屋漏水問題互有嫌隙，告訴人受傷程度尚非嚴重等一切情狀，量處
      如主文所示之刑，並諭知易科罰金之折算標準，以示懲儆。
乙、被告乙○○部分：
  一、公訴意旨另以：被告乙○○與丙○○○夫妻二人於八十八年八月四日下午五時
      三十分許，在台中縣梧棲鎮○村里○○街九一巷三八之四及之五號樓梯間，與
      其樓下鄰居丁○○交涉有關該樓漏水事項，雙方相互指責對方未維修水管線路
      造成漏水情事，進而發生口角，旋丙○○○基於傷害犯意，與丁○○相互拉扯
      ，乙○○見狀為維護其妻，竟與丙○○○共同基於傷害之犯意聯絡，出手毆打
      丁○○，致丁○○因而受有臉部瘀傷、頸部挫傷、鼻出血、背部瘀傷、左眼眶
      周圍瘀青、腫脹四ｘ三公分、左大腿前側瘀青三ｘ三公分等之傷害，經丁○○
      提起告訴，因認被告乙○○亦涉有傷害罪嫌。
  二、按犯罪事實應依證據認定，無證據不得推定其犯罪事實，不能證明被告犯罪或
      其行為不罰者，應諭知無罪之判決，刑事訴訟法第一百五十四條、第三百零一
      條第一項分別定有明文，又事實之認定，應憑證據，如未能發現相當證據，或
      證據不足以證明，自不能以推測或擬制之方法，以為裁判基礎；另認定犯罪事
      實應依證據，無論直接或間接證據，其為訴訟上之證明，須於通常一般之人均
      不致於有所懷疑，而得確信其為真實之程度者，始得據之為有罪之認定，倘其
      證明尚未達到此一程度，而有合理性懷疑之存在時，自不得作為認定被告有罪
      之證據，最高法院著有四十年臺上字第八十六號、三十年上字第一八三一號、
      七十六年臺上字第四九八六號判例可資參照，本件公訴意旨認上訴人即被告乙○○涉有傷害罪嫌，係以告訴人指述被告乙○○毆打伊，並以有診斷證明書附
      卷為據，然查卷附診斷證明書僅能證明告訴人受傷之事實，並無法證明確係被
      告乙○○毆打告訴人，被告乙○○固在原審供承「他們有拉扯，我把他們分開
      ，當時沒有鄰居在場」，然將拉扯中之被告丙○○○與告訴人分開，並不能即
      謂被告乙○○有毆打告訴人犯行，而告訴人固指述被告乙○○毆打伊，然告訴
      人之指述本係以使被告受刑事訴追為目的，是其陳述是否與事實相符，仍應調
      查其他證據以資審認，有最高法院八十七年度臺上字第二一七六號判決意旨可
      參，本件既除告訴人指述外，別無任何事證證明被告乙○○亦有毆打告訴人犯
      行，此部分事證顯有不足，原審以告訴人指述及傷單附卷即認被告乙○○有傷
      害告訴人犯行，尚有違誤，應予撤銷，並由本院另諭知無罪判決。
據上論結，應依刑事訴訟法第三百六十九條第一項前段、第三百六十四條、第二百九
十九條第一項前段、第三百零一條第一項，刑法第二百七十七條第一項、第四十一條
，罰金罰鍰提高標準條例第一條前段、第二條，判決如主文。
本案經檢察官甲○○到庭執行職務。
中      華      民      國     九十       年     一       月    三      日
                               臺灣高等法院臺中分院刑事第五庭
                                     審判長法  官  吳  火  川
                                           法  官  郭  同  奇
                                           法  官  姚  勳  昌
右正本證明與原本無異。
不得上訴。
                                           書記官  陳  如  慧
中      華      民      國     九十       年     一       月    四      日
附錄論罪科刑法條：
刑法第二百七十七條第一項：傷害人之身體或健康者，處三年以下有期徒刑、拘役或
一千元以下罰金。
                                                                        Ｋ


司法院資訊處製作；財團法人民間司法改革基金會備份。
